臺灣高等法院臺南分院刑事判決　　　　　　　　 九十三年度上易字第二九五號 Ｃ
　　　上　訴　人　臺灣雲林地方法院檢察署檢察官
　　　被　　　告　乙　○　○
右上訴人因被告贓物案件，不服臺灣雲林地方法院九十二年度易字第四七三號中華民
國九十三年四月三十日第一審判決（起訴案號：臺灣雲林地方法院檢察署九十二年度
偵緝字第一六七號），提起上訴，本院判決如左：
      主      文
上訴駁回。
      理      由
一、公訴意旨略以：乙○○明知姓名年籍不詳之成年人，於八十九年一月二十八日前
    某日，在臺灣地區某不詳處所，交付屬甲○○所有之由原車牌號碼Ｒ７─６６３
    ６號變造為Ｗ９─４６６６號自用小客車，係來源不明車輛，竟仍於該不詳時、
    地收受，嗣其於八十九年一月二十八日出境，並於同日在澳門地區，將上開車輛
    鑰匙交付亦知該車為來源不明車輛之林英源，而林英源於收受該鑰匙後，在同年
    一月三十一日入境高雄小港機場，而再轉收受該車，且於同年二月二十四日駕駛
    該車行經雲林縣林內鄉○○鄉○○路路口處，為警查獲而悉上情（林英源涉犯贓
    物罪嫌部分，業經臺灣高雄地方法院判決有罪確定），因認被告乙○○係涉犯刑
    法第三百四十九條第一項收受贓物罪嫌云云。
二、按犯罪事實應依證據認定之，無證據不得認定犯罪事實；不能證明被告犯罪者，
    應諭知無罪之判決，刑事訴訟法第一百五十四條第二項、第三百零一條第一項定
    有明文。次按刑事訴訟法第一百六十一條已於九十一年二月八日修正公布，其第
    一項規定：檢察官就被告犯罪事實，應負舉證責任，並指出證明之方法。因此，
    檢察官對於起訴之犯罪事實，應負提出證據及說服之實質舉證責任。倘其所提出
    之證據，不足為被告有罪之積極證明，或其指出證明之方法，無從說服法院以形
    成被告有罪之心證，基於無罪推定之原則，自應為被告無罪判決之諭知（最高法
    院九十二年台上字第一二八號判例要旨參照）。
三、本件公訴意旨認被告乙○○涉有收受贓物之罪嫌，無非係以：(一)證人林英源於其
    所涉贓物案件偵查、審理中之供述；本案偵查中之證詞；(二)證人甲○○警詢中之
    證詞；(三)證人林明輝警詢中之證詞；(四)贓物認領保管單一份；(五)車輛竊盜、車牌
    失竊資料個別查詢報表─查詢車輛認可資料一份；(六)車籍作業系統─查詢認可資
    料一份；(七)照片四幀；(八)引擎號碼比對資料一份；(九)收受扣押物品清單一份；(十)
    入出境管理局資料處理中心出入境紀錄一份；(十一)臺灣高雄地方法院九十年易字第
    二七三九號刑事判決書影本一份，為其所憑論據。
四、訊之被告乙○○固坦承確於八十九年一月二十八日自臺灣出境，且認識證人林英
    源，惟堅決否認有收受贓物之犯行，辯稱：伊沒在八十九年一月二十八日前某日
    ，在臺灣地區收受上開車輛，亦沒於八十九年一月二十八日在澳門地區，將上開
    車輛鑰匙交給證人林英源，證人林英源所述與事實不符等語。
五、經查：
  (一)甲○○所有車牌號碼Ｒ７─６６３６號自用小客車，係於八十八年十一月十二日
    十五時，在臺中市○區○○街武昌街口失竊，嗣該車輛之車牌號碼遭人變造為Ｗ
    ９─４６６６號之事實，業經證人甲○○、林明輝於警詢中證述明確，並有贓物
    認領保管單、車輛竊盜、車牌失竊資料個別查詢報表─查詢車輛認可資料、車籍
    作業系統─查詢認可資料、引擎號碼比對資料、收受扣押物品清單各一份、照片
    四幀（詳臺灣臺中地方法院檢察署八十九年度偵字第五二０五號卷第一０頁至第
    一二頁、第一七頁至第二二頁；臺灣雲林地方法院檢察署八十九年度偵字第一０
    二三號卷第三頁）在卷可證，足認屬實。
  (二)而證人林英源於其所涉贓物案件，在臺灣雲林地方法院檢察署八十九年二月二十
    五日偵查中供稱：八十九年二月二十四日十二時四十分，有駕駛變造車牌號碼Ｗ
    ９─４６６６號，且為失竊之車輛，該車是乙○○於八十九年一月二十八日在澳
    門將鑰匙交給我，告知車放在小港機場對面路旁，說他會晚一點回來，他知道我
    沒車，借我使用，沒有交證件資料給我，我與他是朋友，認識七個月，我不知道
    該車是失竊車輛，且車牌亦經變造。我有駕照，但與身分證一起遺失，時間不記
    得。．．我是在停紅燈時，在榴中派出所對面，所長他們要去吃飯，路過看到我
    左前方車子破損，再察看我的車牌而查獲，我想乙○○之前好像有些案子未了，
    可能沒跟我講清楚，所以才跑，乙○○沒有跟我聯絡，只有當天我車發不動我有
    打電話給他，之後都沒有等語（詳臺灣雲林地方法院檢察署八十九年度偵字第一
    ０二三號卷第七頁背面、第八頁）；在臺灣臺中地方法院檢察署八十九年四月二
    十一日偵查中供稱：Ｗ９─４６６６號車輛是乙○○在澳門拿鑰匙給我，他向我
    借新臺幣（下同）二萬元，他知道我沒有車，叫我先把車開走，他車停在小港機
    場對面，我就去開回台中，後來沒有行照，我就打電話給他，我是去五天，回來
    打給他電話，是八十九年二月二日回來，回來就去開車。．．警察要抓我，我會
    跑是因為他們沒有穿制服，他們到我車前面，說我車子怪怪的，綠燈我就開到前
    面，後來我看到警燈在閃，我開一段路，才看到警車出現。乙○○沒有告訴我車
    主是誰，他說車子借我開一個月等語（詳臺灣臺中地方法院檢察署八十九年度偵
    字第五二０五號卷第三四頁背面、第三五頁正面）；在臺灣高雄地方法院九十年
    度易字第二七三九號審理中，於九十年八月十五日供稱：我當時跑，是因我駕照
    被吊扣。我認識乙○○是案發前三個月，在臺中卡拉ＯＫ認識，他叫我把車開到
    臺中去保管，他說一、二個星期後，他就回來會來找我，他沒有說這車的來源，
    我有看過他在臺中卡拉ＯＫ開過這車，是案發之前約十天。我沒有向他拿行照，
    我駕照是在八十八年三、四月吊扣的等語（詳該卷第一七頁）；於九十年九月十
    二日供稱：我當時是因為我沒有駕照，所以才跑，車輛鑰匙是乙○○交給我的，
    車是停在路邊，不是停車場，之前在臺中他向我借二萬元，現金拿二萬元，實際
    是五萬元，實際我和他算是二萬元，因有時在卡拉ＯＫ他有向我拿，但這無法算
    ，車子不是抵給我，他說錢現在不方便給我，車先拿去開，回來再向我拿車，和
    我算錢，之前我沒有向他借過車等語（詳該卷第三一頁）。證人林英源於九十二
    年十月十四日偵查中證述：該車鑰匙是乙○○在澳門拿給我的，因為他欠我錢，
    即跟我說車子先拿去開，待他回來再還錢等語（詳臺灣雲林地方法院檢察署九十
    二年度偵緝字第一六七號卷第二一頁）；於原審證述：我之前因開一部Ｗ９─４
    ６６６號自用小客車，在雲林被警查獲，嗣經法院判處贓物罪，在該案件審理時
    ，我陳述是乙○○將鑰匙交給我的，就是在庭的被告，之前我們因為有金錢的往
    來，所以乙○○才將車子交給我，乙○○是陸陸續續借的，在臺中的卡拉ＯＫ裡
    借的，他後來還差我三、四萬元，我們當時人在澳門，鑰匙是乙○○交給我的，
    表示車子要作為抵押讓我先使用，等他回國後再清償，當時我是過去澳門玩，乙
    ○○當時有告訴我他要到大陸去。我忘記乙○○有無表示車子要讓我使用多久，
    他拿鑰匙給我是在澳門機場，是我們要入境澳門的時候，當時乙○○是在機場等
    我，我們約在機場，當天我大概是在白天到澳門的，那一次在澳門沒有待多久，
    我就搭機到廈門，我入境的時候我拿到乙○○的鑰匙，之後我沒有與他持續聯絡
    ，我就被查獲。我們之前有通過電話，在出國之前，乙○○有告訴我這筆錢，他
    有說要將車子的鑰匙交給我，回國後他再找我，因為我們當時有在一起，乙○○
    怕我不高興。我確定拿到乙○○的鑰匙是在澳門的機場，乙○○比我早一天到澳
    門，我出國的當天，是去機場才劃位的等語（詳原審卷第七三頁背面至第七六頁
    正面）。
  (三)綜觀證人林英源所述，就：(1)為警查獲時駕車逃逸原因；(2)被告交付上開車輛予
    證人之原因；(3)被告積欠證人債務若干；(4)證人嗣後有無與被告以電話聯絡、聯
    絡內容等重要事項，前後所述不一，已有瑕疵。況依出入境紀錄，顯示證人林英
    源係於八十九年一月二十七日自高雄機場出境；被告則係於八十九年一月二十八
    日自高雄機場出境，此有入出境管理局資料處理中心出入境紀錄一份在卷可參（
    詳臺灣臺中地方法院檢察署八十九年度偵字第五二０五號卷第五八頁），被告既
    較證人林英源晚一天自臺灣出境，而證人林英源在澳門機場又僅短暫停留，隨即
    搭機前往廈門，如無特別約會，則證人林英源與被告在澳門機場根本不可能踫面
    ，被告如何於證人林英源入境澳門機場時，交付上開車輛鑰匙？且若如證人林英
    源於原審所述，在出國前被告已表明要將上開車輛鑰匙交付證人，何以不在國內
    交付，而需大費周章在澳門機場始行交付，此核與常理不符。又依證人林英源所
    述，其與被告認識不久，彼此間亦無深厚之情誼，雙方顯無良好之信賴基礎，而
    被告積欠證人之債務亦僅約二至四萬元，尚非鉅額債務，被告若確有收受上開贓
    車，何需甘冒為警查獲之風險，將上開贓車交付不具有信賴關係之證人林英源使
    用，此顯與常情相違。故證人林英源之上開供詞既有上述重大瑕疵，顯屬不實，
    自不足採信。
  (四)綜上，公訴人所舉之上開證據僅能證明上開車輛係屬贓物，及被告、證人林英源
    出、入境時間，且證人林英源所述既屬不實，則上開證據顯無法證明被告有公訴
    意旨所指之犯行，故自難以上開證據認被告有收受贓物之行為。故被告辯稱：我
    沒有在八十九年一月二十八日前某日，在台灣地區收受上開車輛，也沒有在八十
    九年一月二十八日在澳門地區，將上開車輛鑰匙交給證人林英源等語，堪以採信
    。
六、按刑事確定判決，祇就該案被告所認定之事實（亦即法院之判斷內容）有既判力
    ，除具有再審原因外，不得再有所爭執，而對於另案審理之其他被告並無拘束力
    ，因而另案審理共犯時，仍應依法調查有關之證據，就其所得心證而為判斷，不
    得逕以其他共犯刑事確定判決之證據判斷及事實之認定，遽採為其判決之基礎，
    即使調查證據結果，為相異之判斷，仍非法所不許（最高法院八十五年度台上字
    第一五七七號判決意旨參照）。本件關於證人林英源收受贓物部分，固經臺灣高
    雄地方法院九十年度易字第二七三九號判決，認證人林英源係於八十九年一月二
    十八日在澳門地區，收受被告交付之上開車輛，此有該判決書影本一份在卷可參
    （詳臺灣雲林地方法院檢察署九十二年度偵緝字第一六七號卷第一三頁、第一四
    頁），惟該判決係以被告（即證人林英源）之自白及卷內證據資料，而為之認定
    ，然本件被告究有無公訴意旨所指之犯行，業已詳加調查，並就調查證據之結果
    ，綜合審酌形成心證，已如前述，依上開裁判意旨所示，本院自不受該刑事確定
    判決之拘束，併此敘明。
七、綜上所述，犯罪行為人所為脫罪辯解，其可信度原本不高，被告所辯林英源案件
    ，於偵查審理時均未曾對其查證，即予採信，已有不當，檢察官遽而起訴被告收
    受贓物之犯罪，自有不妥，所提出之前開證據，尚不足為被告有罪之積極證明，
    且無從說服法院以形成被告有罪之心證，依照前揭法條規定及判例意旨，尚屬不
    能證明被告犯罪，原審因予諭知無罪，經核於法並無不合，檢察官上訴意旨，仍
    執前詞，指摘原判決不當，為無理由，應予駁回。
據上論斷，應依刑事訴訟法第三百六十八條，判決如主文。
本案經檢察官蘇南桓到庭執行職務。
中    華    民    國      九十三      年      八      月      十        日
                                  臺灣高等法院臺南分院刑事第一庭
                                      審判長法官  黃    崑    宗
                                            法官  蔡    長    林
                                            法官  李    文    福
右正本證明與原本無異。
不得上訴。
                                      法院書記官  李    良    倩
中    華    民    國      九十三      年      八      月     十一       日
